臺灣彰化地方法院刑事裁定　　　　　　 100年度聲字第2073號
公　訴　人　臺灣彰化地方法院檢察署檢察官
聲　請　人
即　被　告　張維綱
選任辯護人　柯劭臻律師
上列聲請人因被告強盜案件（100 年度訴字第1298號），聲請具
保停止羈押，本院裁定如下：
    主  文
聲請駁回。
    理  由
一、聲請意旨詳如附件刑事停止羈押聲請狀所載。
二、查被告張維綱因強盜案件，前經本院訊問後，認其犯罪嫌疑
    重大，所犯為最輕本刑7 年以上有期徒刑之罪，其於偵查中
    係經臺灣彰化地方法院檢察署檢察官核發拘票拘提到案，且
    本案案發後立即將作案當時穿著之衣物燒燬、變裝，有事實
    足認有逃亡之虞，合於刑事訴訟法第101 條第1 項第1 款、
    第3 款所定之情形，非予羈押，顯難進行審判或執行，而有
    羈押之必要，於民國100 年10月13日執行羈押在案。
三、按司法院大法官會議釋字第665 號解釋，並非直接宣告刑事
    訴訟法第101 條第1 項第3 款之規定違憲，其解釋理由書中
    亦明載：「刑事訴訟法第101 條第1 項第3 款規定之羈押，
    係因被告所犯為死刑、無期徒刑或最輕本刑為5 年以上有期
    徒刑之罪者，其可預期判決之刑度既重，該被告為規避刑罰
    之執行而妨礙追訴、審判程序進行之可能性增加，國家刑罰
    權有難以實現之危險，該規定旨在確保訴訟程序順利進行，
    使國家刑罰權得以實現，以維持重大之社會秩序及增進重大
    之公共利益，其目的洵屬正當。又基於憲法保障人民身體自
    由之意旨，被告犯上開條款之罪嫌疑重大者，仍應有相當理
    由認為其有逃亡、湮滅、偽造、變造證據或勾串共犯或證人
    等之虞，法院斟酌命該被告具保、責付或限制住居等侵害較
    小之手段，均不足以確保追訴、審判或執行程序之順利進行
    ，始符合該條款規定，非予羈押，顯難進行追訴、審判或執
    行之要件，此際羈押乃為維持刑事司法權有效行使之最後必
    要手段，於此範圍內，尚未逾越憲法第23條規定之比例原則
    ，符合本院釋字第392 號、第653 號、第654 號解釋意旨，
    與憲法第8 條保障人民身體自由及第16條保障人民訴訟權之
    意旨，尚無違背。」綜依上開大法官解釋及理由書內容，可
    知其並非單純宣告刑事訴訟法第101 條第1 項第3 款之重罪
    羈押原因係屬違憲，而係要求附加考量被告除犯重罪外，是
    否有相當理由認為其有逃亡、湮滅、偽造、變造證據或勾串
    共犯或證人等之虞。而依法條之體系解釋，該等附加考量與
    單純考量同條第1 項第1 款、第2 款之羈押原因仍有程度之
    不同應予區別，其條件當較寬鬆。良以重罪常伴有逃亡、滅
    證之高度可能，係趨吉避凶、脫免刑責、不甘受罰之基本人
    性，倘一般正常之人，依其合理判斷，可認為該犯重罪嫌疑
    重大之人具有逃亡或滅證之相當或然率存在，即已該當「相
    當理由」之認定標準，不以達到充分可信或確定程度為必要
    。以量化為喻，若依客觀、正常之社會通念，認為其人已有
    超過百分之50之逃亡、滅證可能性者，當可認具有相當理由
    認為其有逃亡、滅證之虞。此與前2 款至少須有百分之80以
    上，始足認有該情之虞者，自有程度之差別。亦即伴同重罪
    羈押考量之逃亡、串證之虞其理由強度可能未必足夠成為單
    獨之羈押原因，然得以與重罪羈押之羈押原因互佐。再其認
    定，固不得憑空臆測，但不以絕對客觀之具體事實為限，若
    有某些跡象或情況作為基礎，即無不可。至相關之事實或跡
    象、情況，鑑於此非屬實體審判之核心事項，自以自由證明
    為已足，並不排斥傳聞證據，斯不待言（最高法院98年度台
    抗字第668 、791 號裁定參照）。
四、經查，被告張維綱於本院準備程序坦承大部分犯行，並有相
    關證人證述、扣案物品、監視器翻拍畫面、車籍資料、現場
    照片、雙向通聯紀錄在卷可查，堪認被告所涉犯刑法第330
    條第1 項之攜帶兇器強盜罪罪嫌重大，而被告於偵查中係遭
    拘提到案，且於案發後立即焚燬所穿著之衣物、變裝（見卷
    內之拘票、被告警、偵訊筆錄及現場照片），顯然早有預謀
    逃避查緝，有事實足認其有逃亡之虞，復以被告所涉上開罪
    名如經判決確定，應受7 年以上有期徒刑之處罰，處罰甚重
    ，被告於此情形下，逃亡之誘因亦勢將隨之增加，為規避刑
    罰執行之可能性已非同於以往，而有保全被告接受審判之必
    要，自符合上述伴同重罪羈押考量之逃亡之虞之情事，並無
    法因具保、責付或限制住居等侵害較小之手段，以確保審判
    或執行程式之順利進行，是仍有繼續羈押被告之必要，被告
    雖以本案實構成恐嚇取財罪，並非強盜罪為由聲請具保停止
    羈押，然被告於聲請狀僅抽象論述「本案充其量僅構成恐嚇
    取財罪」，而未有任何憑據及說明，本院自無從加以審酌，
    且被告如何有逃亡之虞而有羈押之必要，業經本院說明如前
    ，本院自非以其所犯係重罪為唯一之羈押理由，復依被害人
    之警、偵訊筆錄所示，被告係持菜刀在被害人面前，喝令被
    害人交付財物，此亦為被告所不否認，公訴人以此認被害人
    已達不能抗拒因而交付財物，並非毫無所據，是其所犯加重
    強盜罪犯罪嫌疑重大，被告前揭具保聲請停止羈押之理由，
    自有誤會；被告另稱已與被害人達成和解、自100 年7 月22
    日起即有合法工作為由聲請具保停止羈押，並非得為本院審
    酌之因，是被告之聲請並無理由，應予駁回。
五、據上論斷，依刑事訴訟法第220 條，裁定如主文。
中    華    民    國   100    年    11    月    22    日
                  刑事第五庭    審判長法  官  周淡怡
                                      法  官  李淑惠
                                      法  官  陳德池
以上正本證明與原本無異。
如不服本裁定，應於裁定送達後五日內向本院提出抗告狀(須附
繕本 )。
中    華    民    國   100    年    11    月    22    日
                                      書記官  黃國源